臺灣桃園地方法院刑事判決　　　　　 100年度審訴緝字第70號
公　訴　人　臺灣桃園地方法院檢察署檢察官
被　　　告　林育誠
上列被告因違反毒品危害防制條例案件，經檢察官提起公訴（98
年度偵字第5298號），被告於本院準備程式進行中，就被訴事實
為有罪之陳述，經本院告知簡式審判程式意旨，並聽取公訴人及
被告之意見後，本院裁定改依簡式審判程式審理，茲判決如下：
    主      文
林育誠持有第一級毒品達一定數量以上，累犯，處有期徒刑陸月
，如易科罰金，以新臺幣壹仟元折算壹日，扣案之第一級毒品海
洛因貳包含袋（淨重合計貳拾肆點壹壹公克）、第二級毒品甲基
安非他命肆包含袋（驗餘淨重合計貳拾玖點貳玖陸陸公克）均沒
收銷燬之；又對於公務員依法執行職務時，施強暴，累犯，處有
期徒刑陸月，如易科罰金，以新臺幣壹仟元折算壹日。應執行有
期徒刑拾月，如易科罰金，以新臺幣壹仟元折算壹日，扣案之第
一級毒品海洛因貳包含袋（淨重合計貳拾肆點壹壹公克）、第二
級毒品甲基安非他命肆包含袋（驗餘淨重合計貳拾玖點貳玖陸陸
公克）均沒收銷燬之。
    事實及理由
一、犯罪事實：
    林育誠前於民國91年間因施用毒品案件，經本院以93年度易
    緝字第107 號判決判處有期徒刑5 月確定；復於91、92年間
    分別因持有毒品案件，各經臺灣高等法院以94年度上訴字第
    370 號判決判處有期徒刑6 月確定及經本院以93年度桃簡字
    第227 號判決判處有期徒刑4 月確定；再於90年及92年間因
    贓物、偽造文書等案件，經本院以92年度易字第594 號判決
    分別判處有期徒刑3 月、3 月，應執行有期徒刑4 月確定；
    上開5 罪刑，嗣經臺灣高等法院以95年度聲字第379 號裁定
    合併定應執行有期徒刑1 年6 月確定；繼於93年間因施用第
    一、二級毒品案件，經本院以94年度訴字第392 號判決分別
    判處有期徒刑8 月、6 月，應執行有期徒刑1 年確定；上開
    應執行之有期徒刑1 年6 月、1 年，經接續執行後，甫於96
    年1 月6 日縮刑期滿執行完畢。另於90年間，因持有毒品案
    件，經本院以96年度桃簡字第2626號判決判處有期徒刑5 月
    ，減為有期徒刑2 月又15日，於97年7 月15日易科罰金執行
    完畢（於本案均構成累犯）。詎其猶不知悔改，明知海洛因
    、甲基安非他命分別係毒品危害防制條例所管制之第一級、
    第二級毒品，非經主管機關許可，不得持有，竟仍基於持有
    第一級毒品海洛因及第二級毒品安非他命之犯意，於98年2
    月23日下午5 時許為警查獲前之某時，在某不詳地點，收受
    某真實姓名年籍均不詳之成年人所交付之第一級毒品海洛因
    2 包（淨重合計24.11 公克，純質淨重合計18.61 公克，含
    與毒品無法析離之包裝袋2 個）、第二級毒品甲基安非他命
    4 包（驗前淨重合計29.3095 公克，因鑑驗使用費失0.0129
    公克，驗餘淨重合計29.2966 公克，含與毒品無法析離之包
    裝袋4 個）而非法持有之（施用第二級毒品甲基安非他命部
    分，另經本院以100 年度審易緝字第37號判決判處有期徒刑
    7 月確定）。嗣於98年2 月23日下午5 時許，在桃園縣龍潭
    鄉○○街31號12樓之18地下室B4停車場內，為埋伏員警朱若
    鵬上前攔查，林育誠為免遭警查獲持有毒品，將上開毒品沿
    途丟棄，並為抵抗朱若鵬之逮捕，另基於妨害公務之犯意，
    於朱若鵬依法執行職務之際，對朱若鵬施以強暴，扭打並拉
    扯警員朱若鵬，致朱若鵬受有胸壁挫傷併深肌膜痛之傷害（
    傷害部分未據告訴、起訴），警方並當場扣得上揭第一級毒
    品海洛因2 包、第二級毒品甲基安非他命4 包及與本案無關
    之新臺幣67,000 元。
二、證據名稱：
  (一)被告林育誠於本院準備程序及審理時之自白。
  (二)證人莊志翔於偵訊及本院審理時之證述；證人即員警朱若鵬
    於偵訊中之證述。
  (三)桃園縣政府桃園分局搜索扣押筆錄暨扣押物品目錄表、警員
    職務報告書、敏盛綜合醫院診斷證明書、法務部調查局濫用
    藥物實驗室98年5 月11日調科壹字第09823014750 號鑑定書
    、憲兵司令部刑事鑑識中心100 年9 月22日憲直刑鑑字第10
    00001775號函暨函附鑑定書、臺灣桃園地方法院檢察署98年
    度毒偵字第1043號起訴書及扣案物照片各1 份。扣案之第一
    級毒品海洛因2 包（淨重合計24.11 公克，純質淨重合計18
    .61 公克，含與毒品無法析離之包裝袋2 個）、第二級毒品
    甲基安非他命4 包（驗前淨重合計29.3 095公克，因鑑驗使
    用費失0.0129公克，驗餘淨重合計29.2966 公克，含與毒品
    無法析離之包裝袋4 個）。
三、論罪科刑：
  (一)被告行為後，毒品危害防制條例部分條文業於98年5 月20日
    修正公佈，並於98年11月20日施行。按行為後法律有變更者
    ，適用行為時之法律，但行為後之法律有利於行為人者，適
    用最有利於行為人之法律，刑法第2 條第1 項訂有明文。又
    依最高法院95年度第8 次刑庭會議決議所示關於新舊法比較
    之原則，除法定刑罰本身外，亦應就與罪刑有關其他法定加
    減原因等一切情形，綜其全部罪刑之結果而為比較。查毒品
    危害防制條例第11條第1 項「持有第一級毒品者，處三年以
    下有期徒刑、拘役或新臺幣五萬元以下罰金。」及第2 項「
    持有第二級毒品者，處二年以下有期徒刑、拘役或新臺幣三
    萬元以下罰金。」固未修正，惟同條第3 項、第4 項已分別
    修正為「持有第一級毒品純質淨重十公克以上者，處一年以
    上七年以下有期徒刑，得併科新臺幣一百萬元以下罰金。」
    「持有第二級毒品純質淨重二十公克以上者，處六月以上五
    年以下有期徒刑，得併科新臺幣七十萬元以下罰金。」修正
    前同條第4 項原規定「持有毒品達一定數量者，加重其刑至
    二分之一，其標準由行政院定之。」而行政院依據該規定於
    93年1 月7 日公告施行之「轉讓持有毒品加重其刑之數量標
    準」第2 條第1 項第1 款、第2 款規定，持有第一級毒品達
    淨重5 公克以上、第二級毒品達淨重10公克以上者，加重其
    刑至二分之一，就前揭新舊法相比較之結果，以行為時即修
    正前之法律較有利於被告，自應依修正前之法律處斷。
  (二)是核被告所為分別係犯修正前毒品危害防制條例第11條第1
    項之持有第一級毒品罪、同條例第2 項之持有第二級毒品罪
    及刑法第135 條第1 項之對於公務員依法執行職務時施強暴
    罪。被告同時持有第一級毒品及第二級毒品，為想像競合犯
    ，應依刑法第55條從一重論以持有第一級毒品罪。再被告上
    開同時持有第一、二級毒品及妨害公務之2 犯行，其犯意各
    別、行為互殊，應予分論併罰。原起訴書就持有第二級毒品
    犯行部分未據起訴，而與被告施用第二級毒品部分，另經臺
    灣桃園地方法院檢察署檢察官以98年度毒偵字第1043號提起
    公訴，然經本院以100 年度審易緝字第37號判決審理結果，
    上開持有第二級毒品部分，與施用第二級毒品之犯行無關，
    而該持有第二級毒品之犯行與前揭論罪科刑之持有第一級毒
    品罪之間有想像競合犯之裁判上一罪關係，本院自應併予審
    究，附此指明。另其持有第一、二級毒品數量達行政院發佈
    之「轉讓持有毒品加重其刑之數量標準」第2 條第1 項第1
    款、第2 款之規定，應依修正前毒品危害防制條例第11條第
    4 項，加重其刑至二分之一。又被告有如犯罪事實欄所載之
    科刑之執行紀錄，有臺灣高等法院被告前案紀錄表1 份在卷
    可稽，其於前案有期徒刑執行完畢後，5 年內故意再犯本件
    有期徒刑以上刑之各罪，均為累犯，均應依刑法第47條第1
    項規定加重其刑。被告持有毒品犯行部分同時有上開2 種刑
    之加重事由，應依法遞加之。爰審酌被告明知毒品係屬違禁
    物，竟仍自他人處取得第一級毒品海洛因、第二級毒品甲基
    安非他命後而持有，其行為顯然不該，且被告漠視公權力之
    存在，恣意對警員施以強暴，妨害國家公務之順利進行，足
    見被告法紀觀念淡薄、守法態度偏差，惟念其犯罪後終能坦
    承犯行，態度尚可，併考量其犯罪之動機、目的、手段、智
    識程度、所生危害程度等一切情狀，量處如主文所示之刑，
    並諭知易科罰金之折算標準，及定其應執行刑與易科罰金之
    折算標準，以示懲儆。查被告行為後，刑法關於易科罰金之
    規定業經修正，按刑法第41條第2 項原規定：「前項（即易
    科罰金之折算標準）規定於數罪併罰，其應執行之刑未逾6
    月者，亦適用之。」，該規定於98年1 月21日修正為：「第
    1 項至第3 項規定於數罪併罰，其應執行之刑未逾6 個月者
    ，亦適用之。」並移列於同條第8 項，且自98年9 月1 日起
    施行，其關於數罪併罰，數宣告刑均得易科罰金，而定應執
    行之刑逾6 個月者，排除適用同條第1 項得易科罰金之規定
    部分，業經98年6 月19日司法院大法官會議釋字第662 號解
    釋宣告自該解釋公布日起失其效力。嗣刑法第41條另於98年
    12月15日修正，同條第8 項修正為「第1 項至第4 項及第7
    項之規定，於數罪併罰之數罪均得易科罰金或易服社會勞動
    ，其應執行之刑逾6 月者，亦適用之。」並自98年12月30日
    起公布並施行，依修正後刑法第41條第8 項之規定，則定應
    執行之刑逾6 月者，亦得易科罰金，故此次刑法關於易科罰
    金之規定修正，乃前述釋字第662 號解釋法理之明文化，自
    無新舊法律之比較適用問題，而應逕適用修正後刑法第41條
    第8 項之規定，附此敘明。是本件被告所犯各罪宣告刑均得
    易科罰金，且經本院合併定應執行刑超過有期徒刑6 月，依
    前所述，應就本件應執行刑部分，併諭知易科罰金之折算標
    準。
  (三)末查，扣案之第一級毒品海洛因2 包（淨重合計24.11 公克
    ，純質淨重合計18.61 公克，含與毒品無法析離之包裝袋2
    個）、第二級毒品甲基安非他命4 包（驗前淨重合計29.309
    5 公克，因鑑驗使用費失0.0129公克，驗餘淨重合計29.296
    6 公克，含與毒品無法析離之包裝袋4 個），分屬第一、二
    級毒品，有法務部調查局濫用藥物實驗室98年5 月11日調科
    壹字第09823014750 號鑑定書、憲兵司令部刑事鑑識中心10
    0 年9 月22日憲直刑鑑字第1000001775號函暨函附鑑定書各
    1 份在卷可憑，不問屬於被告與否，均應依毒品危害防制條
    例第18條第1 項前段規定沒收銷燬之；包裝袋（共計6 個）
    部分，依現行檢驗方式乃以刮除方式為之，其上仍會摻殘若
    干毒品無法分離，自均應一體視為毒品部分，併依上開規定
    宣告沒收銷燬之；另鑑驗費失之毒品部分，既已滅失，爰均
    不另為沒收銷燬之宣告。至扣案之新臺幣67,000元，核與被
    告上開持有第一級毒品海洛因與第二級毒品甲基安非他命之
    犯行無關，顯非本案證據，爰不宣告沒收。
四、應適用之法條：刑事訴訟法第273 條之1 第1 項、第299 條
    第1 項前段、第310 條之2 、第454 條第1 項，修正前毒品
    危害防制條例第11條第1 項、第2 項、第4 項，毒品危害防
    制條例第18條第1 項前段，轉讓持有毒品加重其刑之數量標
    準第2 條第1 項第1 款、第2 款，刑法第2 條第1 項前段、
    第11條、第135 條第1 項、第55條、第47條第1 項、第41條
    第1 項前段、第8 項，刑法施行法第1 條之1 第1 項、第2
    項前段。
五、如不服本判決，得自收受送達之翌日起10日內向本院提出上
    訴狀（應附繕本），其未敘述上訴理由者，應於上訴期間屆
    滿後20日內補提理由書狀於本院，上訴於臺灣高等法院。
本案經檢察官王碩志、陳亮佑到庭執行職務。
中    華    民    國  100     年    11    月    25    日
                  刑事庭        法  官  潘怡華
以上正本證明與原本無異。
如不服本判決應於收受判決後10日內向本院提出上訴書狀，並應
敘述具體理由。其未敘述上訴理由者，應於上訴期間屆滿後20日
內向本院補提理由書( 均須按他造當事人之人數附繕本) 「切勿
逕送上級法院」。
                                書記官  郭怡君
中    華    民    國  100     年    11    月    25    日
本案論罪科刑法條：
修正前毒品危害防制條例第11條
持有第一級毒品者，處三年以下有期徒刑、拘役或新臺幣五萬元
以下罰金。
持有第二級毒品者，處二年以下有期徒刑、拘役或新臺幣三萬元
以下罰金。
持有專供製造或施用第一、二級毒品之器具者，處一年以下有期
徒刑、拘役或新臺幣一萬元以下罰金。
持有毒品達一定數量者，加重其刑至二分之一，其標準由行政院
定之。
中華民國刑法第135 條
（妨害公務執行及職務強制罪）
對於公務員依法執行職務時，施強暴脅迫者，處3 年以下有期徒
刑、拘役或3 百元以下罰金。
意圖使公務員執行一定之職務或妨害其依法執行一定之職務或使
公務員辭職，而施強暴脅迫者，亦同。
犯前二項之罪，因而致公務員於死者，處無期徒刑或7 年以上有
期徒刑；致重傷者，處3 年以上、10年以下有期徒刑。